臺灣雲林地方法院刑事判決　　　　　　　　96年度易字第59號
公　訴　人　臺灣雲林地方法院檢察署檢察官
被　　　告　丙○○
　　　　　　　　　　　號
上列被告因妨害公務案件，經檢察官提起公訴（95年度偵字第97
8號），本院判決如下：
    主  文
丙○○無罪。
    理  由
一、公訴意旨略以：緣有吳家堡於殺人罪假釋期間復涉犯強盜、
    槍砲及毒品等案件，為警方亟欲緝捕到案之人犯，於民國95
    年2 月18日，臺中市警察局第六分局員警發現吳家堡藏匿在
    址設雲林縣斗六市○○路56號之御花園汽車旅館某號房內，
    乃前往圍捕。吳家堡亦警覺將遭逮捕，遂電請甲○○前來汽
    車旅館接應，而甲○○則再電召丙○○駕駛車牌號碼B9-053
    3 號自小客車至該汽車旅館會合，迨甲○○與丙○○於當日
    晚間17時30分許到達時，經在場員警發現丙○○駕車行蹤有
    異而上前攔查。詎料丙○○見狀後，竟明知員警在場執行職
    務，猶基於妨害公務之犯意，駕車衝撞警方所駕駛車號4892
    -LP 號偵防車，致警方偵防車右側前門鈑金嚴重凹損，以該
    強暴方式妨害警方職務之執行，經警鳴槍制止始停止並遭逮
    捕，因而認丙○○涉犯妨害公務罪嫌。
二、按犯罪事實應依證據認定之，無證據不得認定犯罪事實；被
    告或共犯之自白，不得作為有罪判決之唯一證據，仍應調查
    其他必要之證據，以察其是否與事實相符；又不能證明被告
    犯罪者，應諭知無罪之判決，刑事訴訟法第154 條第2 項、
    第156 條第2 項、第301 條第1 項分別定有明文。刑事訴訟
    法第161 條第1 項規定：檢察官就被告犯罪事實，應負舉證
    責任，並指出證明之方法。因此，檢察官對於起訴之犯罪事
    實，應負提出證據及說服之實質舉證責任。倘其所提出之證
    據，不足為被告有罪之積極證明，或其指出證明之方法，無
    從說服法院以形成被告有罪之心證，基於無罪推定之原則，
    自應為被告無罪判決之諭知，最高法院92年台上字第128 號
    判例可資參照。
三、公訴人認被告丙○○涉有妨害公務罪嫌，無非以在場值勤員
    警駕駛車號4892-LP 號之偵防車遭遇被告所駕駛之B9-0533
    號自小客車時，曾高舉警察服務證表明警察身分欲攔檢該車
    ，被告非但未加理會，並即加速衝撞警方偵防車，造成偵防
    車右前方葉子板、右前門等多處受損，經警陸續對空鳴槍5
    發，被告猶不停止且繼續衝撞，警方乃朝其所駕B9-0533 號
    自小客車左前輪擊發2 發子彈，始順利制服被告而加逮捕等
    情，並有偵查報告書可資參佐，復有現場車損照片4 張及被
    告所出具之和解書為憑為其論據。訊據被告固不否認在上開
    時、地有駕駛B9-0533 號自小客車前往御花園汽車旅館，惟
　　堅詞否認有何妨害公務之犯行，辯稱：不知靠近車輛之人為
  　警員，伊身上及車上也沒有放違禁品，也沒有犯什麼案件，
    如果知道他們是警察，停下車給他們欄檢就沒事了，沒有必
    要去衝撞他們或是逃跑等語。
四、按被告以外之人於審判外之言詞或書面陳述，除法律有規定
    者外，不得作為證據，刑事訴訟法第159 條第1 項定有明文
    。公訴人提證之偵查報告書，係證人即警員鄭明坤所製作之
    職務報告書，並非公務員職務上製作之紀錄文書或證明文書
    ，非屬傳聞之例外，不具證明能力，應予排除，先予敘明。
五、經查：
(一)、證人即攔檢被告車輛之員警乙○○於本院證稱：「因為當初
    我們接到同事的呼叫後，知道有人要來接應，我們就發現被
    告的車本來停在我們的左前方對向車道，後來他就迴轉，我
    們即認為該車很可疑。」、「（你去攔截被告的車，是跑步
    過去還是搭偵防車過去？）是坐偵防車過去。」、「（幾個
    人一起坐偵防車過去？）總共四個。」、「（你們偵防車攔
    被告的車時，被告的車是在移動當中還是靜止中？）移動中
    。」、「（攔他的車時，你們的車距離尚有多遠？）我們逼
    近的時候他都沒有停，就一直衝過來。」、「（你們所謂逼
    近他的時候，是距離他的車子多遠？）當時與他的車子是併
    行的。」、「（併行時，你們的車子與被告的車子中間隔了
    多遠？）很近，大概一個車門打開就會碰到他的車。」、「
    （他的車撞你們的車幾次？）我記得二次。」、「（這二次
    其中一次是否攔他時撞的？）是。」、「（另一次？）另外
    一次因為他還是不停，我們就靠過去碰他，當時二部車子都
    還在行進中，第一次是很瞬間的，其實這二次的碰撞時間都
    很接近。」、「（請再說明清楚？）第一次是因為併行時有
    碰撞之後，他不停我才鳴槍的，鳴槍完之後，又再碰撞一次
    ，我才開槍打他輪胎，結果輪胎沒打到，打到被告左側的門
    ，然後我們的車已開到他車子前面，強制用車子將他攔停，
    他就沒辦法走了。」、「（你們的車是第幾次被撞壞的？）
    不知道，我們是下車後才知道車壞的很厲害。」、「（你們
    開到被告車子的前面時，被告車子還有無撞你們？）沒有，
    只有在併行的時候撞了二次。」（見本院4 月3 日審理筆錄
    ）。綜合證人乙○○上開證詞，可知當時警方係因被告駕駛
    之車輛可疑，而以車輛併行之方式企圖攔檢被告駕駛之車輛
    ，當時二車均在移動中，警員駕駛之偵防車與被告駕駛之車
    輛第一次碰撞係為攔截被告所致，而另一次則是被告不停車
  　，警員駕駛之偵防車再次靠過去碰撞被告駕駛之車輛，已難
    遽認兩車在行駛過程中被告曾主動碰撞員警駕駛之偵防車。
(二)、又證人乙○○亦證稱約追10、20公尺將被告攔下來，當時被
    告車開的很慢，攔下被告後就靜止了，被告並未繼續衝撞警
    員駕駛之偵防車等語（見本院4 月3 日審理筆錄）。被告駕
    駛之車輛於兩車併行過程中既然開得很慢，甚至於警方攔停
    之後亦未衝撞警員駕駛之車輛，顯見被告並無加速逃脫及衝
    撞員警之意圖。
(三)、再者，由被告及警員分別駕駛之上開車輛照片觀之（見警卷
    第39頁至41頁），被告所駕之車輛正面保險桿看不出有撞擊
    受損之痕跡，僅左葉子片即左前輪後面有輕微內凹現象及左
    側門有彈孔痕跡，而警員駕駛之偵防車亦僅右側前門與右前
    葉子片間之鈑金凹損，並無其他部位受損，兩車既均無嚴重
    撞擊受損情形，足以應證兩車受損，確係員警駕駛之偵防車
    於攔檢被告車輛時，兩車併行擦撞所致，並非被告開車衝撞
    員警駕駛之偵防車。
(四)、被告當時係應證人甲○○之請求，開車前去「御花園汽車旅
    館」搭載甲○○，證人甲○○並未向被告表示係前往接應遭
    警方圍捕之案外人吳家堡等情，業據證人甲○○於本院證述
　　無訛（見本院4 月3 日審理筆錄）。證人即現場警員鄭明坤
  　亦證稱伊有看到被告駕駛車輛自「御花園汽車旅館」前面馬
    路開過來，甲○○搭上被告上開車輛，甲○○上車後被告車
    輛即開始移動（見本院3 月21日審理筆錄第13頁），被告果
    於事前知悉係為接應住宿於「御花園汽車旅館」之案外人吳
    家堡，當不致於甲○○上車後，即開始移動其車輛，可見證
　　人甲○○證稱並未告知被告係為接應案外人吳家堡而來堪以
  　採信。又被告及其駕駛之上開車輛於員警攔檢後，既未發現
    有案外人吳家堡行蹤，也沒發現被告有攜帶任何違禁物品，
    被告主觀上實無逃避警方查緝之必要。
(五)、證人鄭明坤、乙○○雖證稱員警於攔檢被告車輛之過程中曾
    經高喊「警察」及出示證件云云。惟為被告所否認，查證人
    鄭明坤於本院證稱：員警攔檢被告車輛時，伊係在「御花園
    汽車旅館」櫃檯左手邊的馬路，被告車子開到大概離「御花
    園汽車旅館」櫃檯右手邊大約50公尺左右處，被員警攔下來
    等語（見本院3 月21日審理筆錄第13頁），顯然證人鄭明坤
    於乙○○等人乘坐上開偵防車前往攔檢被告時並不在車輛攔
    檢之現場，其在50公尺距離外是否能看見乙○○等人出示證
    件及聽聞員警高喊「警察」不無疑義。何況證人乙○○證稱
    伊係搭乘上開偵防車攔檢被告，而於偵防車車內出示證件及
    向被告喊「警察」，證人鄭明坤更不可能看見乙○○等人於
    攔檢過程中出示證件。又證人乙○○證稱在偵防車攔檢逼近
    被告車輛的過程喊「警察」，當時被告及員警駕駛之車輛係
    併排行進間，攔檢之過程是很瞬間的，二次的碰撞時間都很
    接近。第一次是因為併行時有碰撞之後，被告不停伊才鳴槍
    的，鳴槍完之後，又再碰撞一次，伊才開槍打被告車輛輪胎
    ，結果輪胎沒打到，打到被告左側的門，然後我們的車已開
    到他車子前面，強制用車子將被告攔停，當時被告車窗好像
    沒有搖下來等語（見本院4 月3 日審理筆錄第13頁）。足見
    證人乙○○欄檢被告的過程係發生於瞬間，在被告車窗未搖
    下的情況下，被告是否曾聽聞員警喊「警察」實有疑問。而
    證人甲○○於本院證稱在攔截的時候，伊不知道警方有無表
    明他們是警察並出示服務證，伊只知道等到員警要伊下車時
    ，員警說他們是警察，那時候因人在車上，伊不知道，沒有
    聽到警方喊「警察」等語（見本院4 月3 日審理筆錄第20
    、22頁），是被告辯稱伊於車上遭受攔檢時並未聽到警員喊
    「警察」實非虛妄，被告既未意識到係警方執行公務而為攔
    檢行動，自難認被告主觀上具備妨害公務故意。
(六)、又被告書立予警方之和解書（見警卷第23頁），雖書明「本
    人丙○○於95年2 月18日19時30分許，駕駛QL-0533 自小客
    車，在雲林縣斗六市○○路56號旁，遇警方攔查並經警表明
    身分，茲因一時心慌急踩油門，不慎撞擊警方駕駛之4892-L
    P 偵防車，致右側前門鈑金嚴重凹損，經雙方達成協議．．
    ．」等語，惟該經雙方達成協議之和解書內容亦顯示被告係
    因一時心慌不慎撞擊警方偵防車，並非故意為之，同證被告
    欠缺妨害公務之故意。
六、據上所陳，依公訴人所提出之證據，或其指出證明之方法，
    尚未能使本院之心證達到確信其為真實之程度，就被告丙○○涉犯本件妨害公務犯行，仍有合理懷疑之存在，此外復查
    無其他積極證據足資證明被告有上述犯行，揆諸首開說明，
    犯罪尚屬不能證明，應為無罪之諭知。
據上論斷，應依刑事訴訟法第301條第1項，判決如主文。
本件經檢察官李明哲到庭執行職務。
中　　華　　民　　國　　96　　年　　4 　　月　　17　　日
                  刑事第一庭   審判長法  官   紀文勝
                                     法　官   王雅苑
                                     法　官　 楊昱辰
以上正本證明與原本無異。
如不服本判決，應於判決收受後10日內，向本院提出上訴狀（須
附繕本）。
                                     書記官　 陳善永
中　　華　　民　　國　　96　　年　　4 　　月　　17　　日
